【裁判字號】    94,金重訴,6
【裁判日期】    950302
【裁判案由】    證券交易法等
【裁判全文】
臺灣板橋地方法院刑事裁定             94年度金重訴字第6號
公  訴  人  臺灣板橋地方法院檢察署檢察官
被      告  癸○○
                    （羈押於臺灣臺北看守所）
選任辯護人  連元龍律師
            陳建瑜律師
被      告  丙○○
                    （羈押於臺灣臺北看守所）
選任辯護人  林攸彥律師
            張仁龍律師
            姜鈺君律師
被      告  子○○
                    （羈押於臺灣臺北看守所）
選任辯護人  郭緯中律師
            余梅涓律師
被      告  寅○○
                    （羈押於臺灣臺北看守所）
選任辯護人  何春源律師
            鄭世脩律師
被      告  壬○○
                    （羈押於臺灣臺北看守所）
選任辯護人  尤伯祥律師
上列被告等因違反證券交易法等案件，經檢察官提起公訴（94年
度偵字第14167 號、第19428 號、第21299 號、94年度偵緝字第
24 55 號、第2456號），本院裁定如下：
    主  文
癸○○、丙○○、子○○、寅○○、壬○○之羈押期間，均自民
國玖拾伍年月拾伍日起延長貳月並禁止接見通信。
    理  由
一、本案被告癸○○、丙○○、子○○、寅○○、壬○○與共同
    被告即同為泰暘集團成員之己○○、甲○○及銳普電子股份
    有限公司（下稱銳普公司）董事長庚○○、廠商丑○○等九
    人，經檢察官以涉嫌多次與三稽國際股份有限公司（下稱三
    稽公司）、先嘉股份有限公司（下稱先嘉公司）、敏矩實業
    有限公司（下稱敏矩公司）、瑋茂實業有限公司（下稱瑋茂
    公司）、月光燈科技股份有限公司（下稱月光燈公司）、巨
    點國際股份有限公司（下稱巨點公司）、騏正光電企業股份
    有限公司（下稱騏正公司）、TOPFORCE公司等多家公司，以
    假交易而預付貨款之方式，使銳普公司自民國94年1 月13日
    起陸續將高達新臺幣（下同）975,673,916 元之款項匯入泰
    暘集團指定之帳戶，掏空銳普公司之犯罪事實，有銳普公司
    與三稽公司、先嘉公司、巨點公司、騏正公司、TOPFORCE公
    司間傳票正本、銳普公司存摺影本、預付款相關傳票正本、
    預付款項資料明細、三稽公司、先嘉公司、敏矩公司、瑋茂
    公司、月光燈公司、巨點公司、騏正公司等公司基本資料，
    共同被告庚○○、癸○○、丑○○、壬○○、丙○○、子○○於警詢及偵查中之供述、卷附之合作協議書、被告寅○○
    於警詢及偵查中之供述、證人林家璇、辛○○、謝德憲、戊○○、李仲銘、古金城、乙○○、李裕源於警詢及偵查中之
    證述、頭寸明細表、證人鄭再聖、丁○○於警詢中之證述。
二、依檢察官提出上開證據，形式上已足認被告癸○○、丙○○
    、子○○、寅○○、壬○○等五人涉有違反證券交易法第17
    1 條第1 項第3 款、第2 項之罪、刑法第342 條第1 項之罪
    、同法第216 條、第215 條之罪及商業會計法第71條第1 款
    之罪等犯罪嫌疑重大，且共同被告己○○、甲○○在逃，亦
    有事實足認有勾串共犯之虞，再被告五人所犯之證券交易法
    第171 條第1 項第3 款、第2 項之罪，又係最輕本刑為5 年
    以上有期徒刑之罪，合於刑事訴訟法第101 條第1 項第2 款
    、第3 款所定之情形，非予羈押，顯難進行審判，認有羈押
    必要，經本院訊問後於94年12月15日執行羈押並禁止接見、
    通信。
三、被告辯解部分：
  (一)被告癸○○雖辯稱：請求法院明察秋豪，不要讓伊冤獄坐太
    久等語；辯護人辯稱：依起訴事實，癸○○所負責之單據僅
    30 餘 筆，總金額約3 億元，相對共同被告庚○○經手金額
    9 億餘元，自不應以籠統金額認定被告犯罪金額，再以之作
    為被告繼續羈押之理由，且檢察官在將近8 個月之偵查及審
    理期間並未傳喚或調查新證人，亦無串證之虞；又在逃之共
    犯己○○、甲○○未到案，但不應將此歸責於被告，且己○○、甲○○在通緝中，為檢調單位所查緝，亦無串證之虞；
    另就禁止接見部分，被告長達6 月無法與外界聯絡，辯護人
    亦無法充分與被告就證據能力及事實加以討論，對被告防禦
    權有重大影響等語。
  (二)被告丙○○辯稱：由卷證筆錄可知伊並未與共同被告庚○○
    、丑○○串證，且丙○○於案發後作息正常，並無逃跑之虞
    ，亦非在逃共犯己○○、甲○○之同夥，起訴書所列之證人
    無非係銳普公司員工及廠商丑○○之朋友，而同案被告庚○○、丑○○在外有律師協助，被告亦應交保在外，始能有完
    整之法律協助等語。辯護人辯稱：起訴法條僅證券交易法第
    171 條第2 項係5 年以上重罪，但該條係以犯同條第1 項及
    犯罪所得達1 億元以上為構成要件，但由起訴書所述可知丙○○、子○○、壬○○均未曾在任何交易單據上簽核，交易
    單據係由光電事業務處及銳普公司員工所簽核，僅因丙○○
    係泰暘集團成員，即遽認其係共同正犯，起訴書完全未討論
    該法條之構成要件如何適用，且卷內所有證據亦顯示丙○○
    並無犯罪所得，原羈押理由並不存在，丙○○並不符合重罪
    羈押之要件等語。
  (三)被告子○○辯稱：伊係單純上班族，未參與不法犯行，亦無
    不利所得，卷證中之證人證述，僅七人提及伊，但均係一、
    二句話，並未提及伊有掏空及不得當利之狀況，且使用伊「
    可能、應該、聽說、感覺」知道這些交易，如人證一寅○○
    雖曾指訴伊要他假冒採購人員，但寅○○已於起訴時之送審
    訊問予以澄清；人證二庚○○指訴伊開會時提及這些交易可
    獲得百分之七、八毛利云云，並非事實；人證三乙○○說因
    伊曾拿三稽公司與騏正公司之信用狀給他，所以認為伊應該
    知情，但這部分與銳普公司無關，況伊從未拿信用狀給乙○○過；人證四李裕源僅證稱認識伊，並未如起訴書所言指證
    伊係窗口；人證五應宗華雖指證伊帶他前往銳普公司談投資
    案，但事實上，騏正公司與銳普公司是同業，應宗華想與銳
    普公司之總經理談業務合作，伊僅係在場作陪；人證六癸○○部分，係稱曾聽丑○○說感覺伊知情；人證七丑○○指稱
    感覺伊知情，係因伊有參加住都飯店之會議，並於會計師至
    香港查帳前一天與丑○○等人會合，丑○○並帶同伊所作之
    交易單至香港供會計師查帳，但事實上伊與丑○○並不熟識
    ，且伊亦未前往香港，伊實際上涉案輕微，絕無毀損證據、
    串供或逃亡之可能等語。辯護人辯稱：子○○並未取得任何
    不法利益，亦未簽署任何交易文件，綜觀起訴書所提不利子
    ○○部分僅有5 項：庚○○於94年11月25日偵查中之供述，
    癸○○、寅○○於調查站詢問時之供述，丑○○於94年11月
    10日偵查中之供述，乙○○、李裕源於偵查中之供述，其中
    癸○○係指稱聽丑○○表示，知情並參與者有壬○○、丙○○、子○○等人，顯係聽聞轉述之傳聞證據；再丑○○證稱
    訂單處理流程及製作之人有壬○○、子○○、丙○○等人，
    但由丑○○其他多次供述可知與其接洽者係己○○、甲○○
    、寅○○等人，並未提及子○○實際處理何事，至丑○○指
    稱被告曾前往香港處理查帳事宜，更與事實不符，子○○實
    際上並未前往香港；至寅○○亦已於準備程序時更正之前所
    稱子○○曾要求寅○○假冒採購人員一事，係不實之口誤；
    又乙○○所稱其所經營之騏正公司與三稽公司之來往情形，
    亦與銳普公司遭假交易、真掏空之事無關；另庚○○所述交
    易可獲毛利部分，亦與被告有無分擔任何掏空行為之事實無
    關；從而，姑且不論上開證述之證據能力如何，純依卷證而
    論，並無子○○參與掏空事件之行為分擔及犯意聯絡之證據
    資料、或分得利得之相關事證，子○○之犯罪嫌疑應屬不足
    ，且子○○未參與任何假交易行為，就細節自毫不知悉，亦
    無與其他被告勾串之可能等語。
  (四)被告寅○○辯稱：伊羈押之理由係共犯己○○、甲○○在逃
    ，且所犯係重罪，但何以庚○○、丑○○無須羈押？甚不公
    平，且丑○○與伊接觸時，亦非使用本名丑○○等語。辯護
    人辯稱：本案雖有二名共犯在逃，但以此歸責被告顯係推定
    之方式，且寅○○係依上面指示向廠商拿發票、送支票，執
    行員工份內職務，並無犯意聯絡及行為分擔，亦無不法所得
    ，與證券交易法第171 條第2 項之構成要件不符，自不符重
    罪羈押之理由等語。
  (五)被告壬○○辯稱：每個公司之財務長都會與該公司之往來銀
    行有接觸，但跟泰暘集團有來往之銀行均可證明伊從來未與
    該等銀行有接觸，且伊並未領過泰暘集團之薪水，丑○○與
    己○○在一開始即以假名欺騙伊，並向伊詐稱有介紹客戶戊○○給銳普公司，事實上戊○○係丑○○當時之配偶，卷證
    中亦無任何證據顯示伊有參與假交易，將伊繼續羈押將使伊
    無基本之防禦能力等語。辯護人辯稱：依法院辦理刑事訴訟
    法應行注意事項第28條規定，可知犯罪嫌疑重大與案情重大
    是兩件事，不能因起訴係重罪，即認必須羈押，仍應審酌檢
    察官有無提出具體事證證明被告有犯罪所得，因犯罪所得係
    本案起訴法條重要之構成要件。另共犯在逃亦難想像與羈押
    理由有何關連，檢察官至少應證明在逃共犯與被告有接觸之
    可能性，始能認有串證之虞，但卷內事證並無此可能性，且
    本案所有羈押之被告均已就在逃共犯己○○、甲○○所扮演
    之角色說明清楚，已無串證之可能，況被告等人之供述均不
    利於己○○、甲○○，亦何患有串證之虞；再原則上偵查中
    始有保存證據之想法，起訴後應回歸保全被告審酌有無羈押
    必要，而壬○○並無前科，且係大專以上之白領階級，並非
    習於犯罪四海為家之人，又有家庭、小孩，生根於此，合理
    而言係以訴訟洗刷清白為選擇，況依前開應行注意事項第41
    條規定，可知羈押對被告防禦權有重大影響，故依比例原則
    及公民與政治權利國際公約第9 條第3 項，候審之人受監禁
    不是一般原則，本件並無羈押必要等語。
四、經查：被告五人雖均辯稱對假交易部分完全不知情，亦無任
    何不法所得，並質疑起訴書證據清單所列證人之證述等語，
    惟本案尚待進行準備程序，由當事人雙方就證據能力表示意
    見並彙整所聲請調查之證據，然因被告及辯護人一再以被告
    羈押禁見無法行使辯護權、被告防禦權，無法實質進行準備
    程序，是以被告五人前開辯解是否可信，亦無從查證，從而
    ，在證據之證據能力、證明力未經本院合法調查之前，自無
    從僅因被告五人否認犯罪，即全盤推翻起訴書所列載之全部
    證據而遽認被告五人罪嫌已非重大，況依檢察官所提出之各
    項交易單據形式上已可認定銳普公司遭掏空至少達1 億元以
    上之金額（起訴書記載金額為9 億餘元），被告五人雖均辯
    稱無不法所得，辯護人或謂不構成證券交易法第171 條第2
    項之構成要件，自係有所誤解，且係超脫羈押要件所應審認
    之標準。另被告以遭羈押禁見，就訴訟權有重大妨害等語，
    然依刑事訴訟法第101 條或第101 條之1 規定，僅須符合前
    開法條規定之要件，即得羈押，且如認被告與外人接見、通
    信及受授物件有足致其脫逃或湮滅、偽造、變造證據或勾串
    共犯或證人之虞者，得禁止之，亦為刑事訴訟法第105 條第
    3 項前段定有明文，是被告以羈押並禁止接見、通信已妨害
    其訴訟權及辯護人辯護權等語，顯係就法律規定有所誤解，
    於法無據。況經羈押之被告五人自起訴時，即均已選任辯護
    人為其辯護，且其所選任之辯護人亦已依刑事訴訟法第33
    條規定，於審判中檢閱本案所有卷宗及證物，亦足以保障被
    告之防禦權及辯護人之辯護權，否則，如認一經羈押被告並
    禁止接見、通信即妨害被告之訴訟權及辯護人之辯護權，刑
    事訴訟法又何須設有羈押相關規定，是被告此項理由，洵屬
    無據。又被告雖一再爭執共同被告庚○○、丑○○未遭羈押
    ，並不公平等語，然此核與被告五人本身是否有事實足認有
    勾串共犯或證人之虞之羈押要件認定無涉，被告以此辯稱羈
    押違反公平原則云云，尚無可採。至被告雖亦辯稱並無逃亡
    之虞，然此非本院據以羈押之理由，此部分辯解，同無可採
    。綜上，因被告五人之羈押期間將屆滿，經本院訊問被告五
    人後，認羈押原因依然存在，仍有繼續羈押之必要，應自95
    年3 月15日起延長羈押2 月並禁止接見通信，爰依刑事訴訟
    法第10 8條第1 項但書、第5 項，裁定如主文。
中    華    民    國    95    年    3     月    2     日
                  刑事第三庭    審判長法  官  李麗玲
                                      法  官  張兆光
                                      法  官  鄧雅心
以上正本證明與原本無異。
如不服本裁定應於送達後5 日內向本院提出抗告狀。
                                      書記官  黃美雲
中    華    民    國    95    年    3     月    2     日


司法院資訊處製作；財團法人民間司法改革基金會備份。
